【裁判字號】    97,訴,942
【裁判日期】    970826
【裁判案由】    損害賠償
【裁判全文】
臺灣高雄地方法院民事判決               97年度訴字第942號
原      告  乙○○
被      告  丙○○
            甲○○
上列當事人間損害賠償事件，原告原聲請對被告發支付命令，因
被告於法定期間提出異議，原支付命令之聲請視為起訴，本院於
民國97年8 月18日言詞辯論終結，判決如下：
    主  文
被告應連帶給付原告新台幣陸拾柒萬零陸佰玖拾貳元及自民國九
十七年二月二日起至清償日止，按週年利率百分之五計算之利息
。
原告其餘之訴駁回。
訴訟費用由被告連帶負擔十分之三，餘由原告負擔。
    事實及理由
一、被告經合法通知，未於言詞辯論期日到場，核無民事訴訟法
    第386 條各款所列情形，爰依原告之聲請，由其一造辯論而
    為判決。
二、原告主張：被告丙○○為祐泰醫院實際出資者，被告甲○○
    自民國93年1 月起在該院擔任醫師，該二人對外蒐集民眾健
    保卡及個人資料，偽造痔瘡開刀之不實就醫紀錄資料，向中
    央健康保險局（下稱健保局）申請醫療費用，而伊在不知情
    情況下，於94年1 月25日與丙○○簽立醫事服務合約（下稱
    系爭契約），由伊擔任該祐泰醫院之負責醫師即院長，期間
    自94年1 月起至94年12月31日止，丙○○每月應支付伊薪資
    新台幣（下同）18萬元，並約定丙○○經營祐泰醫院所衍生
    之債務，應由丙○○負擔，甲○○並擔任丙○○之連帶保證
    人，嗣伊接任該院負責醫師後不久即出國，詎於94年2 月底
    返國後，始悉被告兩人因詐領健保費而遭刑事調查，伊並因
    擔任祐泰醫院負責醫師，與中央健保局（下稱健保局）簽訂
    全民健康保險特約醫事服務機構合約，被健保局追討詐領及
    溢領之健保費，經高等行政法院高雄分院以94年度訴字第
    522 號判決（下稱系爭行政判決），判決伊應返還484,966
    元及自94年7 月16日起算之法定遲延利息，伊不得已乃於96
    年6 月14日向健保局繳交531,337 元，爰依共同侵權行為及
    契約、連帶保證之法律關係，訴請被告連帶返還，丙○○部
    分並依不當得利之法律關係一併請求，請求擇一為有利於原
    告之判決。另丙○○自94年3 月起即未給付伊薪資，爰依契
    約及連帶保證之法律關係，請求被告連帶給付94年3 月至12
    月合計10月之薪資180 萬元。並聲明：被告應連帶給付原告
    2,331,377 元及自支付命令送達最後1 名被告翌日起至清償
    日止，按週年利率5 ％計算之利息。
三、被告丙○○雖未到庭辯論，惟依其於準備程序抗辯：原告占
    有祐泰醫院之存摺，可自祐泰醫院帳戶提領款項，不致受有
    上開給付健保局之損害；又原告於知悉伊遭刑事調查後，即
    向高雄市政府衛生局辦理歇業，伊自毋庸給付報酬。並聲明
    ：原告之訴駁回。
    被告甲○○雖未到庭辯論，惟依其於準備程序、前辯論程序
    抗辯：伊未參與詐領保險費，無需賠償原告。並聲明：原告
    之訴駁回。
四、本件兩造之不爭執事項及爭執事項：
  (一)不爭執事項：
    1.丙○○為祐泰醫院實際出資者，甲○○自93年1 月起在該
      院擔任醫師。
    2.原告於94年1 月25日與丙○○簽訂系爭契約，由原告擔任
      該院之負責醫師，每月薪資18萬元，期間自94年1 月起至
      94年12月31日止，並有契約書1 份附卷可稽（詳本院卷第
      6頁至第7頁）。
    3.原告於94年1 、2 月未至祐泰醫院上班。
    4.祐泰醫院自94年3 月24日起停業，迄至同年底未再復業；
      丙○○未給付原告94年3 月至12月之薪資，並有高雄市衛
      生局函及所附原告執業資料1 份附卷可按（詳本院卷第80
      頁至第81頁）。
    5.原告與丙○○簽訂系爭契約後，原告即以佑泰醫院負責醫
      師名義，與健保局簽訂全民健康保險特約醫事服務機構合
      約。
    6.丙○○於94年1 月25日起至3 月原告任佑泰醫院負責醫師
      之期間，對外蒐集民眾健保卡及個人資料，偽造痔瘡開刀
      之不實就醫資料，向健保局冒領醫療費用，致原告被高雄
      高等行政法院判決，應給付返還健保局上開冒領費用484,
      966 元及自94年7 月16日起至清償日止按週年利率5 ％計
      算之利息，並有系爭行政判決附卷可查（詳本院卷第9 頁
      至第18頁），且該判決業已確定，亦有健保局高屏分局函
      1 份在卷可憑（詳本院卷第98頁）。
  (二)爭執事項：
    1.原告有無給付健保局531,337 元？
    2.原告有無於祐泰醫院停業後，自該院帳戶內提領存款，並
      以該存款給付中央健保局上開判決金額。
    3.甲○○於94年1 月25日至3 月，有無與丙○○共同對外蒐
      集民眾健保卡及個人資料，偽造痔瘡開戶之不實就醫資料
      ，而向健保局詐領健保費？
    4.原告請求連帶給付94年3月至12月之薪資有無理由？
五、就上開爭執事項本院分述判斷意見如下：
  (一)原告有無給付健保局531,337 元？
    原告就其主張已依系爭行政判決之判決結果，給付健保局
    531,337 元之事實，已提出匯款收據、健保局收據各1 份為
    證（詳本院卷第19頁、第20頁），且該部分款項業經原告繳
    付，亦有健保局高屏分局函附卷可稽（詳本院卷第98頁），
    堪信為真實，則原告已依系爭行政判決之判決結果，向健保
    局給付531,337 元，應可認定。
  (二)原告有無自祐泰醫院帳戶提領存款以給付上開531,337元：
    丙○○辯稱原告占有祐泰醫院帳戶之存款，不致受有上開給
    付健保局金額之損害，惟為原告所否認，主張並未以佑泰醫
    院之存款繳交予健保局。經查，訴外人紹善股份有限公司聲
    請本院以95年度執字第19720 號返還消費借貸款強制執行事
    件，扣押祐泰醫院在合作金庫憲德分行3 帳戶存款合計1,03
    1,882 元，並於97年3 月7 日，由本院發收取命令，准紹善
    股份有限公司收取該扣得之存款，上開事實業經本院調上開
    強制執行卷審核無訛，足證祐泰醫院之上開存款係被債權人
    執行查扣，非由原告提領以向健保局繳付，而除上開存款外
    ，丙○○並未舉證證明祐泰醫院另有何存款，所辯原告未因
    向健保局給付而受有損害，自無可採，則本件應認原告非以
    祐泰醫院之存款繳付上開531,337 元。
  (三)甲○○是否與丙○○共同向健保局詐領健保費：
    1.依系爭契約第12條之約定，丙○○經營祐泰醫院所衍生之
      一切稅費，及因而產生之應付帳款或任何其他種類之債務
      ，應悉數由丙○○支付（詳本院卷第6 頁），而如前所述
      ，原告與丙○○簽訂系爭契約後，原告即以佑泰醫院負責
      醫師名義，與健保局簽訂全民健康保險特約醫事服務機構
      合約（詳不爭執事項5.），且丙○○既於原告與健保局簽
      訂上開醫事服務機構契約期間，偽造痔瘡開戶之不實就醫
      資料，向健保局冒領醫療費用，致原告被高雄高等行政法
      院判決應返還該給付及法定遲延利息，因而共給付健保局
      531,337 元，則原告之上開給付應認即屬丙○○經營祐泰
      醫院所衍生之債務，依上約定自應由丙○○負責支付，則
      原告依契約之法律關係請求丙○○返還，自無不合。
    2.按保證債務之所謂連帶，係指保證人與主債務人負同一債
      務，對於債權人各負全部給付之責任者而言，此就民法第
      272 條第1 項規定連帶債務之文義觀之甚明，此有最高法
      院45年台上字第1426號判例可資參照。而甲○○係系爭契
      約丙○○之連帶保證人，此有該契約附卷可稽（詳卷第7
      頁），丙○○依系爭契約既有返還原告上開給付健保局金
      額之義務，則原告另訴請甲○○連帶負給付責任，依前揭
      最高法院判例意旨，亦無不符。
    3.據上，原告可依系爭契約及連帶保證之法律關係，訴請丙
      ○○、甲○○連帶給付531,337 元及法定遲延利息，依上
      開法律關係，本院已應為原告有利之判決，則原告另依共
      同侵權行為、不當得利之法律關係，請求就該部分為有利
      之相同判決，本院自無再予判斷之必要，而是否與丙○○
      共同向健保局詐領健保費，核僅屬甲○○應否共負侵權行
      為責任之要件，侵權行為部分既無判斷之必要，該部分本
      院亦無加以審認之必要。
  (四)原告請求連帶給付94年3月至12月之薪資有無理由：
    1.按行使權利，履行義務，應依誠實及信用方法；依契約之
      性質或當事人之意思表示，非於一定時期為給付不能達其
      契約之目的，而契約當事人之一方不按時期給付者，他方
      當事人得不為前條之催告，解除其契約，民法第148 條第
      2 項、第255 條分別定有明文，而雙務契約之當事人係因
      契約互負債務，而有互為對待給付之義務，契約一方所負
      之債務，如於一定時期未給付不能達另一方訂約之目的，
      而一方逾期未為給付，另一方雖可行使契約解除權，但即
      使未行使解除權，因另一方已確定無法依他方之給付而受
      契約利益，依前揭行使權利應依誠實及信用方法之規定，
      自應認該他方亦不得向另一方請求對待給付。
    2.次按醫療機構應置負責醫師一人，對其機構醫療業務，負
      督導責任，私立醫療機構，並以其申請人為負責醫師；前
      項負責醫師，以在中央主管機關指定之醫院、診所接受二
      年以上之醫師訓練並取得證明文件者為限，醫療法第18條
      定有明文。而依系爭契約第1 條、第2 條、第3 條、第5
      條、第12條之約定，丙○○為祐泰醫院之董事長，負責經
      營醫院，且負責一切醫療器材設備、藥品、聘僱相關醫療
      人員，並負責支付薪資及醫院一切相關費用，負擔醫院盈
      虧之責，原告僅被聘僱為醫院院長，對外登記為醫院負責
      人，丙○○經營祐泰醫院所衍生之一切稅費，及因而產生
      之應付帳款或任何其他種類之債務，應悉數由丙○○支付
      ，原告上班時間為週一及週五，訂約時間為94年1 月1 日
      起至同年12月31日（詳本院卷第6 頁），且兩造不爭執，
      系爭契約訂立後，原告即以佑泰醫院負責醫師名義，與健
      保局簽訂全民健康保險特約醫事服務機構合約，則依上開
      約定及不爭執事項所示，除每週應上班2 日外，對外登記
      為負責醫師，使祐泰醫院合於醫療機構設立之行政規定，
      並以祐泰醫院負責醫師名義與健保局訂立上開健保合約，
      無疑為原告依系爭契約之主要義務，亦為丙○○與原告簽
      訂系爭契約之主要目的，且非於約定時期為給付，顯難達
      丙○○於訂約時期使祐泰醫院擁有負責醫師，及以祐泰醫
      院負責醫師名義與健保局訂立健保合約之訂約目的。
    3.丙○○辯稱原告知悉伊遭刑事調查後，即自行辦理歇業之
      事實，為原告所不爭執，且核與高雄市政府衛生局函及所
      附原告執業資料所示相符，堪信為真實。本件丙○○與原
      告簽訂系爭契約之主要目的，既在使祐泰醫院擁有登記之
      負責醫師，並可與健保局訂立健保合約，且非於約定時期
      為給付不能達訂約目的，而原告辦理歇業後，祐泰醫院即
      失負責醫師，難認合法之醫療機構，亦無法以原告為負責
      醫師之名義，與健保局持續上開健保合約關係，且以目前
      醫療機構大多數與健保局訂約從事健保醫療之情，祐泰醫
      院亦難有充分之醫療業務，從而因原告之辦理歇業，祐泰
      醫院自無法有效從事醫療業務，原告亦無法依約為每週2
      日之上班給付，則原告依系爭契約應為之給付均未依約履
      行，應可認定，而依上開高雄市政府衛生局函及所附原告
      執業資料所示，原告係94年3 月25日註銷執照辦理歇業（
      詳卷第81頁反面），依前揭說明所示，應認自該日起，原
      告不得向丙○○請求薪資之對待給付，原告請求給付該部
      分薪資，自有未合。另丙○○不爭執94年3 月24日前，原
      告已依約為給付，且自94年3 月1 日起至同年月24日止之
      薪資尚未給付，則原告自得訴請給付該部分薪資，經核該
      部分薪資為139,355 元（180,000 ×24/31 ＝139,355 ，
      元以下四捨五入）。
    4.甲○○既為系爭契約丙○○之連帶保證人，就上開丙○○
      應給付原告薪資之債務，依上所述，亦應負連帶給付責任
      ，則原告得請求被告2 人連帶給付薪資139,355 元。
六、綜上所述，原告訴請被告連帶給付670,692 元（531,337 ＋
    139,355 ＝670,692） 及自支付命令送達最後1 名被告翌日
    即97年2 月2 日起至清償日止，按週年利率5 ％計算之法定
    遲延利息，尚無不合，應予准許，超過上開範圍之請求尚無
    理由，應予駁回。
七、據上論結，本件原告之訴為一部有理由，一部無理由，依民
    事訴訟法第385 條第1 項前段、第79條、第85條第2 項，判
    決如主文。
中    華    民    國    97    年    8     月    26    日
                  民事第三庭    法  官  鄭峻明
正本係照原本作成。
如不服本判決，應於送達後20日內，向本院提出上訴狀並表明上
訴理由，如於本判決送達前提起上訴者，應於判決送達後10日內
補提上訴理由書（須附繕本）。
中    華    民    國    97    年    8     月    26    日
                                書記官  莊豐源


司法院資訊處製作；財團法人民間司法改革基金會備份。
